【裁判字號】    99,交抗,191
【裁判日期】    991026
【裁判案由】    聲明異議
【裁判全文】
臺灣高等法院臺南分院交通事件裁定     99年度交抗字第191號
移
抗告人即受處分人  甲○○（原名蕭文宏）
上列抗告人因違反道路交通管理處罰條例案件，不服臺灣嘉義地
方法院中華民國99年9月16日裁定（99年度交聲字第495、496、
497、498號）提起抗告，本院裁定如下：
    主  文
抗告駁回。
    理  由
一、抗告意旨略以：本件因ＥＴＣ電子收費系統不穩定，以致發
    生扣款錯誤情事，不應由抗告人承擔責任。且抗告人之雙親
    年邁，不知郵差送達文件之重要性，記憶力不佳等語。
二、原裁定意旨略以：
  (一)按受處分人，不服第8條主管機關所為之處罰，得於接到裁
    決書之翌日起20日內，向管轄地方法院聲明異議，道路交通
    管理處罰條例第87條第1項定有明文。按處理違反道路交通
    管理事件，有關文書送達之程序，依行政程序法之規定，違
    反道路交通管理事件統一裁罰基準及處理細則第5條定有明
    文。而行政程序法第72條規定略以，送達，於應受送達人之
    住居所、事務所或營業所為之；同法第73條規定略以，於應
    送達處所不獲會晤應受送達人時，得將文書付與有辨別事理
    能力之同居人、受僱人或應送達處所之接收郵件人員。
  (二)查原處分機關曾於96年11月26日就：(1)異議人於95年2月10
    日下午3時34分許，駕駛牌照號碼9778－MA號自用小客車，
    行經國道一號高速公路田寮收費站南下收費站；(2)95年2月
    10日下午3時18分許，駕駛牌照號碼9778－MA號自用小客車
    ，行經國道一號高速公路善化收費站南下收費站；(3)95年2
    月10日下午3時3分許，駕駛牌照號碼9778－MA號自用小客車
    ，行經國道一號高速公路白河收費站南下收費站；(4)95年3
    月19日下午7時5分許，駕駛牌照號碼9778－MA號自用小客車
    ，行經國道一號高速公路楊梅收費站北上收費站，行駛於應
    繳費之公路不依規定繳費之違規，分別掣開嘉監義裁字第裁
    七六－ZEQ003243、七六－ZHR002988、七六－ZHQ003123、
    七六－ZBP009546號等4紙裁決書，每一裁決均裁處異議人罰
    鍰新臺幣（下同）6,000元，有前開字號裁決書在卷可參。
  (三)原處分機關之上開4紙裁決書係於96年11月29日送達，受送
    達人係「蕭文宏」，送達地址為嘉義市○區○○路1段391號
    ，皆由「蕭福財」以受送達人父親之名義代收，有卷附嘉義
    市監理站送達證書4份足考。而異議人原名蕭文宏，於98年4
    月15日始改名為甲○○，92年10月30日起之戶籍地址均為嘉
    義市○區○○路1段391號，父親姓名蕭福財，蕭福財亦為該
    戶戶長，均有異議人之全戶戶籍資料查詢結果附卷可依。原
    處分機關上開裁決書既循異議人住所即戶籍地址送達，且由
    同居人之父親代收，依前開送達規定，已屬合法，應認原處
    分機關上開4紙裁決書已於96年11月29日送達異議人。
  (四)異議人係於99年8月19日向原審具狀對於原處分機關96年11
    月26日前揭字號裁決聲明異議，有其刑事聲明交通異議狀在
    卷可參。而原處分機關裁決書係於96年11月29日合法送達異
    議人，已如前述。異議人遲至99年8月19日聲明異議，顯逾
    原處分機關裁決書送達翌日起二十日內之法定不變期間，其
    異議不合法律上之程式，且無可補正，應予駁回。
三、按受處分人，不服第8條主管機關所為之處罰，得於接到裁
    決書之翌日起20日內，向管轄地方法院聲明異議，道路交通
    管理處罰條例第87條第1項定有明文。再按處理違反道路交
    通管理事件，有關文書送達之程序，依行政程序法之規定，
    違反道路交通管理事件統一裁罰基準及處理細則第5條亦有
    明文。另按送達，於應受送達人之住居所、事務所或營業所
    為之；於應送達處所不獲會晤應受送達人時，得將文書付與
    有辨別事理能力之同居人、受僱人或應送達處所之接收郵件
    人員，行政程序法第72條第1項前段、第73條第1項亦分別定
    有明文。
四、經查：抗告人駕駛牌照號碼9778－MA號自用小客車，分別於
    (1)95年2月10日下午3時34分許，行經國道一號高速公路田寮
    收費站南下ＥＴＣ電子收費站；(2)95年2月10日下午3時18分
    許，行經國道一號高速公路善化收費站南下ＥＴＣ電子收費
    站；(3)95年2月10日下午3時3分許，行經國道一號高速公路
    白河收費站南下ＥＴＣ電子收費站；(4)95年3月19日下午7時
    5分許，行經國道一號高速公路楊梅收費站北上ＥＴＣ電子
    收費站，因卡片餘額不足，扣款失敗，有行駛於應繳費之公
    路不依規定繳費之違規，經交通部臺灣區○道○○○路局岡
    山收費站掣單舉發，抗告人因未於補繳期限內補繳，經移送
    機關以其違規事證明確，依道路交通管理處罰條例第27條第
    1項第1款及違反道路交通管理事件統一裁罰基準表等規定，
    分別以嘉監義裁字第裁七六－ZEQ003243、七六－ZHR002988
    、七六－ZHQ003123、七六－ZBP009546號等4紙裁決書，各
    裁處抗告人罰鍰6,000元等情，已據原裁定敘明認定之依據
    及所憑之事證。而上開裁決書均經移送機關於96年11月29日
    送達抗告人住所即嘉義市○區○○路1段391號，由抗告人父
    親蕭福財代收等情，亦有卷附嘉義市監理站送達證書4份在
    卷可稽。足見移送機關上開裁決書確已合法補充送達於抗告
    人，於法並無違誤。抗告人雖辯稱：父母親年邁，且記憶力
    不佳，故未轉知抗告人云云，尚非足採。準此，原處分機關
    上開裁決書既已於96年11月29日合法送達抗告人，依上開規
    定，至遲應於96年12月19日前聲明異議。詎抗告人遲至99年
    8月19日始聲明異議，顯逾原處分機關裁決書送達翌日起20
    日內之法定不變期間，其異議不合法律上之程式，且無可補
    正，自非合法。
五、綜上所述，本件抗告人因於上揭時地有「行駛於應繳費之公
    路不依規定繳費」之違規事實，經原處分機關依據道路交通
    管理處罰條例第27條第1項第1款及違反道路交通管理事件統
    一裁罰基準表等規定逕行裁罰受處分人各6,000元，並已於
    96年11月29日合法送達抗告人。抗告人逾法定不變期間，遲
    至99年8月19日始聲明異議，其異議不合法律上之程式。原
    審因予駁回，並無違誤。受處分人猶執陳詞，提起本件抗告
    ，並無可採。是本件抗告為無理由，應駁回之。
據上論斷，依道路交通管理處罰條例第89條，道路交通案件處理
辦法第26條，刑事訴訟法第412條，裁定如主文。
中    華    民    國    99    年    10    月    26    日
                  刑事第六庭    審判長法  官  董武全
                                      法  官  賴純慧
                                      法  官  林英志
以上正本證明與原本無異。
不得再抗告。
                                      書記官  魏安里
中    華    民    國    99    年    10    月    26    日

司法院資訊處製作；財團法人民間司法改革基金會備份。
